臺灣板橋地方法院刑事判決　　　　　　　96年度訴字第1212號
公　訴　人　臺灣板橋地方法院檢察署檢察官
被　　　告　甲○○
上列被告因違反毒品危害防制條例案件，經檢察官提起公訴（九
十六年度毒偵字第四六九號），被告於本院準備程序進行中，就
被訴犯罪事實為有罪之陳述，本院告知簡式審判程序之旨，並聽
取其與公訴人之意見後，經合議庭裁定由受命法官獨任進行簡式
審判程序審理後，判決如下：
    主  文
甲○○施用第一級毒品，累犯，處有期徒刑捌月，扣案之第一級
毒品海洛因壹小包（驗餘淨重零點貳參公克）沒收銷燬之，扣案
之注射針筒貳支均沒收；又施用第二級毒品，累犯，處有期徒刑
肆月。應執行有期徒刑拾壹月，扣案之第一級毒品海洛因壹小包
（驗餘淨重零點貳參公克）沒收銷燬之，扣案之注射針筒貳支均
沒收。
    事  實
一、甲○○前因施用毒品及竊盜案件，經本院分別以九十四年訴
    字第一一一五號刑事判決處有期徒刑七月及三月，並定應執
    行有期徒刑九月確定，及以九十四年度簡字第四七四二號刑
    事判決處有期徒刑三月，並得易科罰金確定，嗣經本院以九
    十五年度聲字第七四四號刑事裁定上開三罪刑，定應執行有
    期徒刑十一月確定，並於九十五年八月十四日縮短刑期執行
    完畢出監。另其曾於八十九年間因施用毒品案件，經本院裁
    定送觀察、勒戒後，認無繼續施用毒品之傾向而於八十九年
    一月十二日出所，由臺灣板橋地方法院檢察署（下稱板橋地
    檢署）檢察官以八十八年度毒偵字第三四八九號為不起訴處
    分確定；又於九十四年間因施用毒品案件，經本院以九十四
    年度訴字第一一一五號刑事判決處有期徒刑七月及三月，並
    定應執行有期徒刑九月確定。
二、詎其仍不知悔改，猶於觀察、勒戒執行完畢釋放後五年內復
    經施用毒品經法院判刑後，基於施用第一級毒品海洛因之犯
    意，於九十六年一月三日晚上七時許，在臺北縣板橋市○○
    路○段華江公園旁，以注射針筒注射靜脈之方式施用海洛因
    ；另基於施用第二級毒品安非他命之犯意，於同年月四日凌
    晨一時五分為警採集其尿液時起往前回溯九十六小時內某時
    （惟應扣除為警查獲時起至採尿時止其人身自由受拘束無法
    施用毒品之期間），在其位於臺北縣板橋市○○路八一八巷
    十六號住處，以吸食器燒煙之方式施用安非他命；嗣於同年
    月三日晚上十一時十五分許，在上開華江公園旁為警查獲，
    並扣得海洛因一小包（驗餘淨重０點二三公克）及其所有供
    施用海洛因用之注射針筒二支，且經警採集其尿液送驗，結
    果呈海洛因代謝物之嗎啡及安非他命類之陽性反應，始查悉
    上情。
三、案經臺北縣政府警察局海山分局報告板橋地檢署檢察官偵查
    起訴。
    理  由
壹、程序方面：本件被告甲○○所犯係死刑、無期徒刑、最輕本
    刑五年以上有期徒刑以外之罪，其於準備程序就前揭被訴事
    實為有罪之陳述，經法官告知簡式審判程序之旨，並聽取其
    與公訴人之意見後，本院認無不得或不宜改依簡式審判程序
    進行之處，爰依刑事訴訟法第二百七十三條之一第一項、第
    二百八十四條之一之規定，由合議庭裁定本件由受命法官獨
    任進行簡式審判程序，合先敘明。
貳、實體方面：
一、上開事實，業據被告迭於警詢、偵訊及本院訊問時坦承不諱
    ，且被告於前開時間採集之尿液經送驗，結果呈海洛因代謝
    物之嗎啡及安非他命類之陽性反應乙節，此有台灣檢驗科技
    股份有限公司出具２００７／０１／１６報告編號ＣＨ／２
    ００７／１０３１７之濫用藥物尿液檢驗報告、臺北縣政府
    警察局海山分局偵案案件採驗尿液委驗單及臺北縣政府警察
    局板橋分局偵辦毒品危害防制條例案被移送人姓名及代碼對
    照各乙份（詳見偵查卷第十九、二十及五十一頁）在卷可稽
    ；且扣案之白粉一小包經送鑑驗結果認：含第一級毒品海洛
    因成分，淨重０點二三公克（空包裝總重０點一八公克）乙
    節，此有法務部調查局九十六年一月二十二日調科壹字第０
    九六二三００六七四０號鑑定書乙份（詳見偵查卷第四十九
    頁）附卷可證，並有扣案之注射針筒二支可證。故被告之自
    白核與事實相符，應堪予採信。是本件事證已臻明確，被告
    犯行洵堪認定，應予依法論科。
二、論罪科刑部分：
(一)、按施用毒品經觀察、勒戒或強制戒治執行完畢釋放後，五年
    後再施用毒品，應適用毒品危害防制條例第二十條第一、二
    項之規定，同條例第二十條第三項定有明文。又按於九十二
    年七月九日新修正之毒品危害防制條例刪除二犯及三犯之規
    定，一改修法前繁雜之處遇程序，僅將施用毒品者簡化區分
    為初犯、再犯，並認施用毒品者係屬病患性犯人，以觀察、
    勒戒戒除其身癮，並以強制戒治去除其心癮。經觀察、勒戒
    或強制戒治執行完畢釋放後，若係五年後再犯該條例第十條
    施用毒品罪者，與同條例第二十條第一項、第二項關於「初
    犯」之處理方式相同，檢察官應先聲請法院裁定令被告入勒
    戒處所觀察、勒戒，並視有無繼續施用毒品傾向，決定應予
    釋放、為不起訴之處分，或應聲請法院裁定令入勒戒處所強
    制戒治；若係五年內「再犯」同條例第十條施用毒品罪者，
    依同條例第二十三條第二項規定，檢察官則應依法追訴。觀
    諸該條例第二十條第三項之修正理由；「觀察、勒戒或強制
    戒治五年後再犯者，顯見前所實施之觀察、勒戒或強制戒治
    已足以遮斷其施用毒品之癮，為期自新及協助其戒除毒癮，
    對此五年後再犯者，爰明定仍適用初犯之規定，先經觀察、
    勒戒、強制戒治之程序。」及同條例第二十三條第二項之修
    正理由：「為配合簡化施用毒品犯之刑事處遇程序，並鑑於
    經觀察、勒戒或強制戒治執行完畢釋放後五年內再犯者，其
    再犯率甚高，原據以實施之觀察、勒戒及強制戒治既已無法
    收其實效，自應施以刑事處遇。」顯然如施用毒品者係前經
    觀察、勒戒或強制戒治等治療程序執行完畢五年後，始再施
    用毒品之「初犯」，因前所執行之觀察、勒戒或強制戒治已
    足收戒除毒癮之效，自應重新執行觀察、勒戒或強制戒治等
    治療程序，並於治療程序執行完畢後，由檢察官為不起訴處
    分，毋庸對之追訴處罰；反之，在「再犯」之情形，因其先
    前所為治療程序顯未能收戒斷毒癮之效，且考量施用毒品者
    之再犯率偏高，乃簡化其刑事處遇程序，而逕予追訴處罰，
    不再施以治療程序。參酌上開立法理由，修正毒品危害防制
    條例就施用毒品者，祇於「初犯及五年後再犯」二種情形，
    有其追訴條件之限制，即須於初犯經觀察、勒戒或強制戒治
    釋放後，五年內均無施用毒品之行為，始能認其前所實施之
    觀察、勒戒或強制戒治已足遮斷毒癮，而得於五年後再犯時
    ，再予適用初犯之規定，重行觀察、勒戒等程序。倘五年內
    已經再犯，被依法追訴處罰，縱其第三次（或第三次以上）
    施用毒品之時間在初犯釋放五年以後，即與「五年後再犯」
    之情形有別，且因已於「五年內再犯」，顯見其再犯率甚高
    ，原實施觀察、勒戒或強制戒治，已無法收其實效，而無五
    年戒斷期之存在，自無再經觀察、勒戒或強制戒治之必要，
    應由檢察官逕行起訴，始符新法修正之本旨，最高法院九十
    五年度臺上字第一０七一號、九十五年度臺非字第五九號判
    決意旨可資參照。經查，被告曾於八十九年間因施用毒品案
    件，經本院裁定送觀察、勒戒後，認無繼續施用毒品之傾向
    而於八十九年一月十二日出所，由板橋地檢署檢察官以八十
    八年度毒偵字第三四八九號為不起訴處分確定；又於九十四
    年間因施用毒品案件，經本院以九十四年度訴字第一一一五
    號刑事判決處有期徒刑七月及三月，並定應執行有期徒刑九
    月確定在案，此有臺灣高等法院被告前案紀錄表、上開不起
    訴處分書及判決書各乙份在卷可稽，是被告於觀察、勒戒執
    行完畢釋放後五年以內已再犯被依法追訴處罰如上所述，則
    揆諸前揭判決意旨，本件檢察官起訴被告施用第一、二級毒
    品，符合上開規定，合先敘明。
(二)、又按海洛因及安非他命依毒品危害防制條例第二條第二項第
    一、二款之規定，分別係屬第一、二級毒品，故核被告所為
    ，係犯毒品危害防制條例第十條第一項之施用第一級毒品罪
    及同條例第十條第二項之施用第二級毒品罪。又被告持有海
    洛因及安非他命分別係供己施用，則其持有之低度行為，為
    施用毒品之高度行為所吸收，均不另論罪。復被告所犯上開
    二罪之間，犯意各別及行為互殊，應予分論併罰。另查被告
    前因施用毒品及竊盜案件，經本院分別以九十四年訴字第一
    一一五號刑事判決處有期徒刑七月及三月，並定應執行有期
    徒刑九月確定，及以九十四年度簡字第四七四二號刑事判決
    處有期徒刑三月，並得易科罰金確定，嗣經本院以九十五年
    度聲字第七四四號刑事裁定上開三罪刑，定應執行有期徒刑
    十一月確定，並於九十五年八月十四日縮短刑期執行完畢出
    監在案，此有上開紀錄表可證，是其於受有期徒刑執行完畢
    後五年內故意再犯有期徒刑以上之上開二罪，均為累犯，應
    依刑法第四十七條第一項之規定，各加重其刑。爰審酌被告
    前有多次施用毒品之犯行，仍不知悔悟，故態復萌，再次施
    用毒品，無視於毒品對於自身健康之戕害及國家對於杜絕毒
    品犯罪之禁令，惟審酌被告犯後坦承犯行，態度尚佳，及施
    用毒品者均具有相當程度之生理成癮性及心理依賴性，戒除
    不易，且犯罪心態與一般刑事犯罪之本質不同，非難性較低
    等一切情狀，分別量處如主文所示之刑，並定應執行之刑，
    以資懲儆。
(三)、至扣案之海洛因一小包（驗餘淨重０點二三公克），業經鑑
    驗屬實，已如前述，屬違禁物，不問是否屬於犯人與否，應
    依毒品危害防制條例第十八條第一項前段規定，併予宣告沒
    收銷燬之。另扣案之注射針筒二支，係被告所有並供其施用
    海洛因之用乙節，業據被告供述明確（詳見本院卷第四十三
    頁），爰依刑法第三十八條第一項第二款之規定，均併予宣
    告沒收。
據上論斷，應依刑事訴訟法第二百七十三條之一第一項、第二百
九十九條第一項前段，毒品危害防制條例第十條第一項、第二項
、第十八條第一項前段，刑法第十一條前段、第四十七條第一項
、第五十一條第五款、第三十八條第一項第二款，判決如主文。
本案經檢察官彭聖斐到庭執行職務。
中　　華　　民　　國　　96　　年  　5 　　月　　31　　日
　　　　　　　　　刑事第六庭法　官  饒金鳳
以上正本證明與原本無異。
如不服本判決，應於判決送達後十日內，向本院提出上訴狀。
                            書記官  王春森
中　　華　　民　　國　　96　　年　　5 　　月　　31　　日
附錄本案論罪科刑之法律條文：
毒品危害防制條例第十條：
施用第一級毒品者，處六月以上五年以下有期徒刑。
施用第二級毒品者，處三年以下有期徒刑。
